【裁判字號】    95,訴,52
【裁判日期】    950302
【裁判案由】    債務人異議之訴
【裁判全文】
臺灣板橋地方法院民事判決                95年度訴字第52號
原      告  丙○○○
訴訟代理人  乙○○
被      告  甲○○
上列當事人間請求確認本票債權不存在事件，經本院於民國95年
2 月16日言詞辯論終結，判決如下：
    主  文
確認被告持有原告簽發如附表所示本票貳紙之票據債權不存在。
訴訟費用由被告負擔。
    事實及理由
一、本件原告起訴主張：被告持有原告簽發如附表所示之本票2
    紙，向本院聲請本票准予強制執行之裁定，經本院以94年度
    票字第13504 號裁定准許在案，惟系爭本票到期日皆為民國
    91年11月1 日，被告未於94年11月1 日前行使票據權利，已
    逾票據法第22條第1 項所定3 年時效期間，其付款請求權即
    罹於時效消滅，為此提起本件訴訟等情。並聲明：如主文第
    1 項所示。
二、被告則以：原告係因積欠伊合會會款，始簽發系爭本票交付
    伊持有，伊不懂時效問題等語置辯。並聲明：原告之訴駁回
    。
三、原告主張其簽發系爭本票交付被告，及被告持以向本院聲請
    本票准予強制執行裁定之事實，業據提出本院94年度票字第
    13504 號民事裁定為證，且為被告所不爭執，堪信為真實。
四、按「票據上之權利，對於匯票承兌人及本票發票人，自到期
    日起算，見票即付之本票，自發票日起算；3 年不行使，因
    時效而消滅」，票據法第22條第1 項前段定有明文。查系爭
    本票2 紙之到期日皆為91年11月1日 ，被告遲至94年11月22
    日始聲請本票准予強制執行裁定等情，為被告所不爭執，並
    經本院依職權調閱94年度票字第13504 號民事卷宗無訛，是
    系爭本票之票據上權利，自91 年11 月1 日到期日起算，至
    94年11月1 日，已因被告3 年不行使而消滅，其後被告仍持
    以聲請本票准予強制執行裁定，原告自有即受確認判決之法
    律上利益。
五、被告固抗辯原告係因積欠被告合會會款，始簽發系爭本票交
    付被告等語。查票據與合會乃不同法律關係，被告票據上權
    利雖已消滅，仍得依合會關係另向原告為請求，惟此究屬別
    一法律問題，是被告所辯即無可取。
六、從而，原告請求確認被告持有原告簽發如附表所示本票2 紙
    之票據債權不存在，為有理由，應予准許。
七、訴訟費用負擔之依據：民事訴訟法第78條。
中    華    民    國    95    年    3     月    2     日
                  民事第二庭    法  官  連士綱
以上正本係照原本作成
如對本判決上訴，須於判決送達後20日內向本院提出上訴狀
中    華    民    國    95    年    3     月    3     日
                                書記官  李宏明
┌─────────────────────────────────────────────────┐
│附表：                                                                            95年度訴字第52號│
├───┬─────────┬───────────┬───────────┬───────────┤
│編  號│發    票     日   │  金              額  │到期日即利息起算日    │    本  票  號  碼    │
│      │                  │   （ 新 臺 幣 ）     │                      │                      │
├───┼─────────┼───────────┼───────────┼───────────┤
│001   │89年2月10日       │300,000元             │91年11月1日           │0000000               │
├───┼─────────┼───────────┼───────────┼───────────┤
│002   │89年2月10日       │300,000元             │91年11月1日           │0000000               │
└───┴─────────┴───────────┴───────────┴───────────┘


司法院資訊處製作；財團法人民間司法改革基金會備份。
